【裁判字號】    89,上更(一),217
【裁判日期】    890613
【裁判案由】    偽造有價證券
【裁判全文】
臺灣高等法院臺南分院刑事判決          八十九年度上更（一）字第二一七號  Ｇ
      上  訴  人  臺灣嘉義地方法院檢察署檢察官
      被      告  乙  ○  ○
    指定辯護人  本院公設辯護人  丙  ○  ○
右上訴人因被告偽造有價證券等案件，不服臺灣嘉義地方法院八十六年度訴字第六九
四號中華民國八十六年十一月十一日第一審判決（起訴案號：臺灣嘉義地方法院檢察
署八十六年度偵字第五八八八號），提起上訴，判決後由最高法院發回更審，本院判
決如左：
      主      文
原判決撤銷。
乙○○意圖供行使之用而偽造有價證券，處有期徒刑壹年陸月，緩刑肆年。
偽造發票人羅貴華、發票日民國八十一年八月二十日、到期日民國八十一年八月三十
日、面額新台幣捌拾萬元之本票壹張沒收。
      事      實
乙○○意圖供行使之用，於民國（下同）八十一年八月二十日，在嘉義市○○路二０
六號住處，利用經營房屋買賣仲介生意，而持有羅貴華所有印章之機會，盜用羅貴華
該印章，開立以羅貴華為發票人、發票日八十一年八月二十日、到期日八十一年八月
三十日、面額八十萬元之本票一紙，持至嘉義市○○路八十五巷四號甲○○住宅，向
甲○○佯稱係代羅貴華借款八十萬元，甲○○不虞有詐，收受該本票後如數借予該款
，乙○○則於得款後供己花用，嗣借期屆至屢經催討未果，甲○○始悉該情，事後乙
○○為部分清償，現仍欠四十八萬元分期償還中。案經甲○○訴請臺灣嘉義地方法院
檢察署檢察官偵查起訴。
      理      由
一、右揭偽造本票借款之犯罪事實，已迭據被告乙○○先後在歷次偵審中供承不諱，
    核與告訴人甲○○在原審偵審中所指訴之情節相符，並有該偽造之本票影本一紙
    ，附於偵查卷足稽，本件事證已甚明確，被告之犯行至堪認定，應予依法論科。
二、按行使偽造有價證券，以取得票面價值之對價，不另論詐欺罪，如以偽造之有價
    證券供作擔保或作為新債清償而借款，則其借款之行為，為行使有價證券以外之
    另一行為，其間有方法結果關係，始應另論以詐欺罪之牽連犯。本件被告行使偽
    造羅貴華名義面額八十萬元之本票，向告訴人甲○○詐借與面額相同之現款，既
    非以該偽造之本票供擔保或作為新債清償而借款，而僅係以該偽造之本票取得票
    面價值之對價，本即含有詐欺之性質，不另再論以詐欺之罪名。核被告所為，係
    犯刑法第二百零一條第一項之偽造有價證券罪，其盜用印章係偽造有價證券之階
    段行為，其行使偽造有價證券之低度行為已為偽造有價證券之高度行為所吸收，
    均不另論罪。公訴人認另應成立詐欺罪，尚有誤會。又被告僅偽造一張本票向告
    訴人甲○○詐借現款，較諸大量偽造行使而嚴重危害社會經濟秩序者，其犯罪情
    節尚非重大，且其自承借錢係供其先生週轉，亦應係其一時需款孔急始出此下策
    ，而非出於貪圖錢財享受以為之，況其犯後已與告訴人甲○○和解賠償損害，告
    訴人甲○○損害減輕，有和解筆錄乙份在卷可按。而偽造有價證券罪之法定最低
    本刑為有期徒刑三年，法重情輕，對被告縱科以最低度刑猶嫌過苛，在客觀上足
    以引起一般人之同情，而顯堪憫恕，應依刑法第五十九條規定酌減其刑。原審據
    予論罪科刑，固非無見；惟查原判決認被告上開偽造本票借款之行為，亦應論處
    詐欺之罪名，並與後敘不構成詐欺犯罪之借款部分，具有連續犯之關係，即尚有
    未洽。檢察官上訴意旨，指摘原判決量刑過輕及併予宣告緩刑不當，雖無足取；
    惟原判決既有可議，自屬無可維持，應由本院將原判決予以撤銷改判。爰審酌被
    告之素行、犯罪之動機、目的、手段、所生危害、已與告訴人甲○○達成民事和
    解賠償損害，並已獲得告訴人甲○○之諒解、及其犯後坦承犯行態度良好等一切
    情狀，改對其量處有期徒刑一年六月。又被告前未曾受有期徒刑以上刑之宣告，
    此有其刑案資料查註紀錄表存卷足參，且其係一時失慮偶罹刑章，惡性尚輕，並
    已賠償告訴人甲○○損害只剩四十八萬元待償，有告訴人甲○○出具之證明書為
    憑，本院因認其經此偵審程序及為罪刑之宣告，當已知所警惕日後信無再犯之虞
    ，其所受宣告之刑以暫不執行為適當，爰併予宣告緩刑四年，用勵自新。又偽造
    之發票人羅貴華、面額八十萬元、發票日八十一年八月二十日、到期日八十一年
    八月三十日之本票一張，亦應依刑法第二百零五條規定宣告沒收。
三、公訴意旨另略以：被告意圖為自己不法之所有，於八十一年五月二十三日，至嘉
    義市○○路八十五巷四號告訴人甲○○住宅，隱瞞自己已無清償能力之事實，持
    其本人名義簽發之面額一百萬元、到期日八十一年六月二十三日之本票一張，佯
    向告訴人甲○○借款，致告訴人甲○○陷於錯誤，認為已有本票足供擔保而借其
    一百萬元，嗣借期屆至屢經催討未果，告訴人甲○○始知受騙。因認其此部分亦
    犯有刑法第三百三十九條第一項之詐欺罪嫌云云。按詐欺罪之成立，必行為人
    主觀上有為自己不法所有之意圖，客觀上對被害人施以詐術，致被害人陷於錯誤
    ，而為物之交付，始足當之。經查依卷附之被告所有土地登記簿謄本觀之，固足
    認被告已另有抵押借款未償之事實，且被告持其所有之本票向告訴人甲○○借款
    時，未向該告訴人講明其另有負債之情事，固亦據該告訴人所指明；惟大凡會向
    他人借款，必因經濟情況欠佳始為之，且已負債者亦非不得再另向他人舉債，本
    件告訴人甲○○並未舉證被告有如何對伊施詐之行為，自難僅以被告未講明已另
    有負債，及屆期未依約清償借款，即推認被告係蓄意詐欺，其間應僅屬債務不履
    行之民事法律關係。被告被訴此部分犯罪應屬不能證明，惟因公訴人認與上開成
    罪部分，具有裁判上一罪之連續犯或牽連犯關係，依審判不可分之原則，爰不另
    於主文為無罪判決之諭知。
四、據上論斷，應依刑事訴訟法第三百六十九條第一項前段、第三百六十四條、第二
    百九十九條第一項前段，刑法第二百零一條第一項、第五十九條、第七十四條第
    一款、第二百零五條，罰金罰鍰提高標準條例第一條，判決如主文。
本案經檢察官蘇南桓到庭執行職務。
中    華    民    國      八十九      年      六      月      十三      日
                                  臺灣高等法院臺南分院刑事第二庭
                                      審判長法官  游    明    仁
                                            法官  蘇    重    信
                                            法官  林    永    茂
右正本證明與原本無異。
如不服本判決，應於判決送達後十日內向本院提出上訴狀，其未敘述理由者並應於提
出上訴狀後十日內向本院補提理由書（應附繕本)。
                                      法院書記官  楊    清    旺
中    華    民    國      八十九      年      六      月      十四      日
附錄法條：
刑法第二百零一條第一項：意圖供行使之用，而偽造、變造公債票、公司股票或其他
                        有價證券者，處三年以上十年以下有期徒刑，得併科三千
                        元以下罰金。


司法院資訊處製作；財團法人民間司法改革基金會備份。
